臺灣基隆地方法院基隆簡易庭民事判決
111年度基簡字第873號
原      告  張氏六妹
被      告  蔡昌翔  

                        台南市○區○○○路○段0巷0號十一樓之1

上列當事人間確認本票債權不存在事件，本院於民國111年11月8
日言詞辯論終結，判決如下：
    主  文
確認被告持有如附表所示之本票中就原告部分之本票債權不存在
。
訴訟費用新臺幣1,000元由被告負擔。
    事實及理由
壹、程序事項
    按確認法律關係之訴，非原告有即受確認判決之法律上利益
    者，不得提起之，民事訴訟法第247條第1項前段定有明文。
    所謂即受確認判決之法律上利益，係指法律關係存否不明確
    ，原告主觀上認其在法律上之地位有不安之狀態存在，此種
    不安之狀態，能以確認判決將之除去者而言（最高法院42年
    台上字第1031號、52年台上字第1240號判決先例參照）。經
    查，原告主張被告執有如附表所示以原告及其子即訴外人詹
    億笙為發票人之本票1紙（下稱系爭本票），向本院聲請以1
    11年度司票字第79號裁定准予強制執行在案。原告否認系爭
    本票為其共同簽發，顯然兩造就系爭本票之債權存否發生爭
    執，系爭本票權利存否不明確，將影響原告私法上之權利，
    原告提起本件確認之訴，應有受確認判決之法律上利益，先
    予敘明。
貳、實體事項
一、原告起訴主張：被告執有以原告及詹億笙所共同簽發之系爭
    本票，業經被告向本院聲請以111年度司票字第79號裁定准
    予強制執行在案。然原告根本不識中文字，且從未見過系爭
    本票，被告所執有之系爭本票顯係他人所偽造，因業經准予
    強制執行在案，致原告權益受損，爰依非訟事件法第195條
    提起本件訴訟等語。並聲明：如主文第1項所示。
二、被告答辯意旨略以：系爭本票之簽發，係因詹億笙欲向被告
    借錢，被告要求詹億笙須提供擔保，詹億笙遂提出系爭本票
    ，並向被告宣稱系爭本票係由原告所同意並親自簽名共同簽
    發等語。並聲明：原告之訴駁回。
三、本院之判斷
    按票據為無因證券，僅就票據作成前之債務關係，無庸證明
    其原因而已，至該票據本身是否真實，即是否為發票人所作
    成，仍應由執票人負舉證之責，有最高法院50年台上字第16
    59號判決先例意旨、65年度第6次民庭庭推總會決議參照。
    經查：
　㈠被告前執系爭本票，向本院聲請本票裁定經本院以111年度司
    票字第79號裁定准許強制執行在案，業經本院職權調閱上開
    本票裁定事件卷宗核閱屬實。原告既否認系爭本票係其所簽
    發，揆諸前揭說明，自應由執票人即被告先就系爭本票確為
    原告簽發之事實，負舉證之責。
　㈡本院為釐清系爭本票是否由原告所親簽，遂命原告當庭簽立
    其姓名及身分證字號各10次，並按捺左右手拇指指印各一只
    ，而經本院當庭勘驗比對被告所提出系爭本票原本上「張氏
    六妹」之字跡及原告身分證字號之筆順、筆跡，可見與原告
    所書立者顯有差異，又觀之原告所按捺之指印，其紋路亦與
    系爭本票原本上指印不相吻合（見本院111年11月8日言詞辯
    論筆錄第2頁），堪信系爭本票上「張氏六妹」之簽名確非
    原告所為，被告亦表示對勘驗結果沒有爭議，承認原告之主
    張等語（同見上開筆錄）。準此，原告主張系爭本票非由其
    本人簽發，其毋庸就系爭本票文義負發票人清償之責，堪信
    為真。故原告求為確認被告持有如附表所示之本票，對原告
    之本票債權不存在，為有理由，應予准許。
四、本件訴訟費用即第一審裁判費新臺幣1,000元，應由敗訴之
    被告負擔。
五、據上論結，本件原告之訴有理由，依民事訴訟法第436條第2
     項、第78條、第87條第1項，判決如主文。　　
中　　華　　民　　國　　111 　年　　11　　月　　15　　日
　　              基隆簡易庭法　官  王翠芬
以上正本係照原本作成。
對於本件判決如有不服，應於收受送達後20日內向本院提出上訴
書狀，上訴於本院合議庭，並按他造當事人之人數附具繕本。如
委任律師提起上訴者，應一併繳納上訴審裁判費。
中　　華　　民　　國　　111 　年　　11　　月　　15　　日
                            書記官  陳怡君
附表：
證券別 本票 票據號碼 WG 0000000 發票人 詹億笙、張氏六妹 票載金額 新臺幣10萬元 發票日 民國111年1月13日